臺灣士林地方法院刑事判決　　　　　　　 96年度訴字第602號
公　訴　人　臺灣士林地方法院檢察署檢察官
被　　　告　甲○○
上列被告因違反毒品危害防制條例案件，經檢察官提起公訴（96
年度毒偵字第747 、1170號），本院經訊問被告後，被告於準備
程序中為有罪之陳述，經合議庭裁定認本件宜由受命法官獨任進
行簡式審判程序審理，並判決如下：
    主  文
甲○○施用第一級毒品，累犯，處有期徒刑壹年貳月，減為有期
徒刑柒月，扣案之注射針筒壹支沒收；又施用第二級毒品，累犯
，處有期徒刑陸月，減為有期徒刑月；應執行有期徒刑玖月，
扣案之注射針筒壹支沒收。
    事  實
一、甲○○前於民國89年間因施用第2 級毒品案件，經本院以89
    年度毒聲字第1119號裁定送觀察、勒戒後，經認有繼續施用
    毒品之傾向，再經本院以90年度毒聲字第311 號裁定令入戒
    治處所施以強制戒治，嗣因其成效經評定為合格，無繼續戒
    治之必要，經本院以90年度毒聲字第992 號裁定停止戒治，
    所餘戒治期間付保護管束，於91年3 月1 日保護管束期滿執
    行完畢，並由臺灣士林地方法院檢察署檢察官於91年4 月1
    日以91年度戒毒偵字第34號為不起訴處分確定。又於93年間
    再因施用第1 級毒品、第2 級毒品案件，經臺灣高等法院以
    93年度上訴字第1981號判決各處有期徒刑8 月、3 月，並定
    應執行有期徒刑10月確定。復於93年間因犯竊盜罪案件，經
    本院以93年度易字第466 號判決處有期徒刑10月確定，而前
    開2 罪經臺灣高等法院以94年度聲字第106 號裁定定應執行
    有期徒刑1 年6 月，於93年11月12日入監執行，已於95年4
    月12日縮短刑期執行完畢。詎甲○○仍不知悔悟，於前開強
    制戒治執行完畢釋放後5 年內，基於反覆持續施用第1 級毒
    品海洛因之犯意，自96年1 月10日起至96年3 月24日止，平
    均1 天施用1 次之頻率，以針筒注射之方式，在臺北縣石門
    鄉○○路28號住處，施用第1 級毒品海洛因多次，又於96年
    3 月25日在台北縣淡水鎮○○路路邊樹林內，以其所有扣案
    之針筒1 支施用第1 級毒品海洛因1 次；另基於施用第2 級
    毒品安非他命之犯意，於96年1 月12日上午，在臺北縣石門
    鄉友人簡明峰住處，施用第2 級毒品安非他命1 次。嗣為警
    先後於下列時、地分別查獲如下：(一)於96年1 月12日晚間9
    時5 分許，因甲○○另涉竊盜案件，經警通知到場詢問並採
    尿送驗。(二)於96年3 月25日下午5 時10分許，在臺北縣淡水
    鎮○○路、商工路口為警盤檢查獲，並當場扣得使用過之注
    射針筒1 支。而經警分別採集其尿液檢體送驗結果，呈鴉片
    類、安非他命類陽性反應，始查悉上情。
二、案經臺北縣政府警察局金山分局報告臺灣基隆地方法院檢察
    署呈請臺灣高等法院檢察署檢察長令轉臺灣士林地方法院檢
    察署及臺北縣政府警察局淡水分局報告該署檢察官偵查起訴
    。
    理  由
一、上揭犯罪事實，業經被告甲○○於本院審理時坦承不諱，且
    被告先後為警查獲後，經採集其尿液檢體送台灣檢驗科技股
    份有限公司以酵素免疫分析法初步檢驗，再以氣相層析質譜
    儀法確認檢驗結果，呈鴉片類、安非他命類陽性反應，有台
    灣檢驗科技股份有限公司96年2 月7 日、96年4 月4 日濫用
    藥物尿液檢驗報告各1 紙附卷可稽。此外，復有注射針筒1
    支扣案可資佐證，足徵被告前開施用第1 級毒品海洛因及第
    2 級毒品安非他命之自白與事實相符，堪予採信。按施用毒
    品經觀察、勒戒或強制戒治執行完畢釋放後，5 年內再犯毒
    品危害防制條例第10條之施用毒品罪者，檢察官應依法追訴
    ，毒品危害防制條例第23條第2 項定有明文。本件被告甲○
    ○前於89年間因施用第2 級毒品案件，經本院以89年度毒聲
    字第1119號裁定送觀察、勒戒後，經認有繼續施用毒品之傾
    向，再經本院以90年度毒聲字第311 號裁定令入戒治處所施
    以強制戒治，嗣因其成效經評定為合格，無繼續戒治之必要
    ，經本院以90年度毒聲字第992 號裁定停止戒治，所餘戒治
    期間付保護管束，於91年3 月1 日保護管束期滿執行完畢，
    並由臺灣士林地方法院檢察署檢察官於91年4 月1 日以91年
    度戒毒偵字第34號為不起訴處分確定等情，有前揭臺灣士林
    地方法院檢察署91年度戒毒偵字第34號不起訴處分書、刑案
    資料查註紀錄表及臺灣高等法院被告前案紀錄表各1 份在卷
    可考。從而，被告確有於91年3 月1 日強制戒治執行完畢釋
    放後，5 年以內再犯毒品危害防制條例第10條第1 項、第2
    項之施用毒品海洛因及安非他命犯行。故本件事證明確，被
    告犯行洵堪認定，應依法論科。
二、按海洛因及安非他命分別為毒品危害防制條例第2 條第2 項
    第1 、2 款所規定之第1 級及第2 級毒品，核被告甲○○所
    為，係犯毒品危害防制條例第10條第1 項之施用第1 級毒品
    罪及同條第2 項之施用第2 級毒品罪。其施用前持有毒品之
    低度行為為施用毒品之高度行為所吸收，均不另論罪。次按
    ，刑事法若干犯罪行為態樣，本質上原具有反覆、延續實行
    之特徵，立法時既予特別歸類，定為犯罪構成要件之行為要
    素，則行為人基於概括之犯意，在密切接近之一定時、地持
    續實行之複次行為，倘依社會通念，於客觀上認為符合一個
    反覆、延續性之行為觀念者，於刑法評價上，即應僅成立一
    罪。學理上所稱「集合犯」之職業性、營業性或收集性等具
    有重複特質之犯罪均屬之，例如經營、從事業務、收集、販
    賣、製造、散布等行為概念者是（最高法院95年度台上字第
    1079號判決要旨參照），亦即立法者針對特定刑罰規範之構
    成要件，已預設其本身係持續實行之複次行為，具備反覆、
    延續之行為特徵，故將之總括或擬制成一個構成要件之「集
    合犯」行為，因刑法評價上為構成要件之行為單數，應僅成
    立一罪。施用毒品本身具備反覆、延續之行為特徵，故在刑
    法評價上，施用毒品應僅成立集合犯一罪。且刑法第56條連
    續犯之規定，業經修正刪除，並自95年7 月1 日施行，其修
    正理由說明四並載明「至連續犯之規定廢除後，對於部分習
    慣犯，例如竊盜、吸毒等犯罪，在實務運用上應可參考德、
    日等國之經驗，委由學界及實務以補充解釋之方式，發展接
    續犯之概念，對於合乎接續犯或包括的一罪之情形，認為構
    成單一之犯罪，以限縮數罪併罰之範圍」等語，是本院基於
    前述施用毒品構成要件之反覆實行特徵，並考量連續犯規定
    業經刪除之法律實然面暨修正刪除之立法理由，認為行為人
    如基於反覆實行之犯意，在密切接近之一定時、地，持續實
    行單次或複次之施用毒品行為，應僅成立集合犯一罪。經查
    ，本件被告前已有施用毒品犯罪紀錄，且因施用毒品犯行經
    法院判處罪刑，執行完畢後又再犯本件之罪，而在本案中，
    被告自96年1 月10日起至96年3 月25日止，以平均1 天施用
    1 次之頻率，未間斷地施用第1 級毒品海洛因，顯見被告係
    因吸毒成習，乃基於多次實施犯行之決意，於密接之時、地
    ，反覆而持續施用毒品，揆諸前揭說明，自應論以集合犯之
    包括一罪，公訴意旨僅敘及被告分別於96年1 月10日某時及
    同年3 月23日下午4 時許之施用第1 級毒品海洛因犯行，其
    餘上開事實欄所載之施用毒品行為，雖未經檢察官起訴，惟
    與已起訴部分有集合犯之實質上一罪之關係，基於審判不可
    分原則，本院自應併予審理，附此敘明。又被告所犯施用第
    1 級毒品罪與施用第2 級毒品罪，其犯意各別，行為互殊，
    應予分論併罰。再被告有事實欄所載前案犯罪科刑並執行完
    畢之情形，有臺灣高等法院被告全國前案紀錄表1 份在卷可
    查，其受有期徒刑執行完畢後，5 年內故意再犯有期徒刑以
    上之本罪，為累犯，應依刑法第47條第1 項之規定加重其刑
    。爰審酌被告前曾有施用毒品之犯行，屢經觀察勒戒及強制
    戒治之治療程序並判刑後，仍未戒除惡習而繼續施用，足見
    其深陷毒癮而難以自拔，並考量其犯罪動機、手段、生活狀
    況、智識程度及施用毒品之次數，暨犯罪後坦承犯行等一切
    情狀，分別量處如主文所示之刑。又中華民國96年罪犯減刑
    條例已於96年7 月16日施行，本件被告犯罪時間在該條例第
    2 條第1 項所定之96年4 月24日之前，依該條例第2 條第1
    項第3 款規定意旨，合於減刑條件，爰就被告本件所犯之罪
    各減其刑期二分之一，如主文所示之刑，並依刑法第51條第
    5 款之規定，定其應執行刑。
三、扣案之之注射針筒1 支，為被告所有，且係供被告施用第1
    級毒品海洛因之用等情，業據被告供明在卷（見本院96年7
    月27日審判筆錄第2 頁），爰依刑法第38條第1 項第2 款規
    定宣告沒收之。
據上論斷，應依刑事訴訟法第273 條之1 第1 項、第299 條第1
項前段，毒品危害防制條例第10條第1 項、第2 項，刑法第11條
前段、第47條第1 項、第51條第5 款、第38條第1 項第2 款，中
華民國96年罪犯減刑條例第2 條第1 項第3 款、第7 條，判決如
主文。
本案經檢察官林在培到庭執行職務。
中　　華　　民　　國　　96　　年　　8 　　月　　17　　日
　　　　　　　　　刑事第七庭法　官　趙文卿
以上正本證明與原本無異。
如不服本判決，應於判決送達後10日內，向本院提出上訴，上訴
書狀應敘述具體理由。
                            書記官  陳佳伶
中　　華　　民　　國　　96　　年　　8 　　月　　17　　日
附錄本案論罪科刑法條全文
毒品危害防制條例第10條：
施用第一級毒品者，處6 月以上5 年以下有期徒刑。
施用第二級毒品者，處3 年以下有期徒刑。
